【裁判字號】    94,訴,2135
【裁判日期】    950424
【裁判案由】    遷讓房屋
【裁判全文】
臺灣板橋地方法院民事判決              94年度訴字第2135號
原      告  甲○○
訴訟代理人  吳奎新律師
複代理人    鍾賢斌律師
被      告  乙○○
上列當事人間請求返還房屋事件，經本院於民國95年4月10日言
詞辯論終結，判決如下：
    主  文
被告應將坐落台北縣蘆洲市○○段第一四三地號土地上第三五八
六建號建物即門牌號碼為台北市○○市○○街三五巷二號二樓房
屋騰空遷出後交付原告。
原告其餘之訴駁回。
訴訟費用由被告負擔。
本判決第一項於原告以新臺幣壹佰貳拾貳萬元供擔保後得假執行
。
原告其餘假執行之聲請駁回。
    事實及理由
壹、程序方面：
    被告受合法通知，未於言詞辯論期日到場，查無民事訴訟法
    第386 條各款所列情形，茲依原告之聲請，由其一造辯論而
    為判決。
貳、實體方面：
一、原告起訴主張：
  (一)原告於民國93年2 月10日經由本院執行處拍賣取得被告所有
    坐落台北縣蘆洲市○○段第143 地號土地持分及其上第3586
    建號建物門牌號碼為台北縣蘆洲市○○街35巷2 號2 樓房屋
    後，於93年3 月4 取得本院核發之不動產權利利轉證書，為
    系爭房屋所有權人。
  (二)原告取得系爭房屋所有權後即依法向本院執行處聲請點交，
    並經訂於同年6 月28日執行強制點交。惟於上開期日前，被
    告透過訴外人新和房屋仲介有限公司向原告表示欲將系爭房
    屋買回，經協調後雙方同意以新台幣（下同）447 萬元成交
    ，而於93年6 月24日簽立系爭不動產買賣契約書時，因被告
    表示訴外人廖英甫同意由其以廖英甫名義簽立系爭契約，並
    提出廖英甫之身份證影本以資取信，使原告不疑有他，遂由
    被告友人即訴外人陳明道代被告以廖英甫名義簽立系爭契約
    ，簽約後原告旋向本院執行處撤回點交之聲請。
  (三)嗣被告因未依約繳付第2 期款，原告旋發函通知廖英甫繳付
    ，但未獲置理，遂再向本院執行處聲請點交系爭房屋，而被
    告於收受本院通知時，竟以系爭契約先後於93年12月22日、
    94 年1月18日向本院執行處主張其已向原告承買系爭房屋云
    云。事後經本院執行處傳訊廖英甫到庭訊問，原告始知被告
    未得廖英甫同意即以廖英甫名義簽訂系爭契約情事，故原告
    再發函通知被告請其依約繳納第2 期款，否則請其速自系爭
    建物搬離等語，然被告猶置之不理。
  (四)查被告冒用廖英甫名義與原告簽訂系爭契約，系爭契約應屬
    無效，縱認系爭契約實際存在於兩造間，因被告已違約，故
    原告自得依法解除系爭契約，並以本訴狀之送達作為解除契
    約之意思表示。又系爭契約解除後，被告已無占用系爭房屋
    之權源，且系爭房屋原係被告所有，法院拍賣亦為買賣之一
    種，原告自得依民法所有物返還請求權、買賣及侵權行為損
    害賠償請求權之法律關係請求被告遷讓系爭房屋。
  (五)被告無權占用原告所有系爭房屋，除成民法侵權行為外，亦
    屬無法律上原因而受利益，並使原告受有損害，被告應返相
    當於租金之不當得利。查系爭房屋所在基地93年度申報地價
    為10 ,800 元/ 平方公尺，面積543.15平方公尺，原告持分
    30 萬 分之11247 ，是申報總為219,917 元；系爭房屋值則
    以拍賣價計，故為1,620,000 元。再按「城市地方房屋租金
    以不超過土地及建築物申報總額年息10% 」，土地法97條定
    有明文，依此計算，被告自93年3 月4 日起至遷讓止每月應
    給付之相當租金之損害為15,333 元等情。其聲明為：
    被告應將坐落台北縣蘆洲市○○段第143 地號土地上第35
      86建號建物即門牌號碼為台北市○○市○○街35巷2 號2
      樓房屋騰空遷出後交付原告。
    被告應自93年3 月4 日起至遷讓交付前開房地之日止，按
      月給付原告15,333元。
    願供擔保，請准宣告假執行。
二、被告未於言詞辯論期日到場，復未提出書狀作任何聲明或陳
    述。
三、原告主張系爭房地原係被告所有，其自本院執行處拍賣取得
    系爭房地所有權後，於本院執行點交前，因被告表示欲買回
    系爭房屋，故雙方合意於93年6 月24日簽立系爭房地買賣契
    約，惟被告未依約繳付第2 期款，經通知後又置之不理，則
    被告顯已違約，原告自得依法解除契約，並以本訴狀之送達
    作為解除契約之意思表示等事實，業據提出系爭房地不動產
    權利移轉證書、系爭房地登記謄本、本院民事執行處通知、
    系爭房地買賣契約、存證信函、本院92年度執字第33437 號
    94 年2月4 日執行筆錄、本院92年度執行33437 號民事裁定
    等件（均影本）為證，而被告經合法通知，未於言詞辯論期
    日到場爭執，亦不提出書狀以資抗辯供本院斟酌，自堪信原
    告主張為真實。
四、按強制執行法上之拍賣，應解釋為買賣之一種，即以債務人
    為出賣人，拍定人或承受人為買受人。而不動產之出賣人，
    固負有交付出賣之不動產於買受人之義務，但在未交付前，
    出賣人繼續占有該買賣標的物，尚難指為無權占有，亦不因
    已辦理所有權移轉登記而有異（最高法院86年台上字第724
    號判決可資參照）。查：系爭房地原為被告所有，經被告之
    債權人即訴外人台北國際商業銀行股份有限公司聲請本院予
    以查封拍賣由原告應買取得，而在法院執行強制點交前，兩
    造雖曾簽定系爭房地買賣契約約定由被告買回，但原告嗣已
    因被告違約而依法解除契約等情，乃原告所自承，並有系爭
    房地不動產權利移轉證書、系爭買賣契約在卷可稽，由上，
    可知系爭房地迄未點交予原告。揆諸前開說明，系爭房地雖
    已於93年3 月4 日移轉登記為原告所有，然在被告依民法第
    348 條第1 項之規定僅有交付系爭房地之義務，在被告將系
    爭房地交付前，難謂無占有之正當權源。因此，原告即買受
    人對於被告僅得依民法買賣關係訴請被告自系爭房地遷讓並
    為交付，尚不得依民法第767 條規定或侵權行為損害賠償請
    求權之法律關係而為請求。
五、末按不動產之拍賣因拍定而成立買賣契約，原則仍適用民法
    關於買賣之規定，而不動產買賣契約成立後，其收益權屬於
    何方，依民法第373 條規定，應以標的物已否交付為斷，與
    何時取得所有權無關，是所有權雖已移轉，而標的物未交付
    者，買受人尚無收益權。查：系爭房地既尚未交付原告，則
    被告之使用收益權尚未喪失，故被告繼續占有使用該房地，
    自難謂為無法律上之原因而受利益。又被告在依民法買賣關
    係將系爭房地交付原告前，亦非無權占有，業如前述，則其
    繼續占用系爭房地，並無不法侵害原告權利可言。綜上，原
    告依民法侵權行為損害賠償請求權及不當得利之法律關係，
    訴請被告給付相當於租金之不當得利，於法並非有據。
六、從而，原告依民法買賣之法律關係，訴請被告將坐落台北縣
    蘆洲市○○段第143 地號土地上第3586建號建物即門牌號碼
    為台北市○○市○○街35巷2 號2 樓房屋騰空遷出後交付原
    告，為有理由，應予准許；至原告依民法侵權行為損害賠償
    請求權及不當得利之法律關係，訴請被告自93年3 月4 日起
    至遷讓交付前開房地之日止，按月給付原告15,333元（即相
    當於租金之不當得利），則屬無據，應予駁回。
七、原告陳明願供擔保請為宣告假執行，就原告勝訴部分，核無
    不合，爰酌定相當擔保金額准許之；原告敗訴部分，其假執
    行之聲請則失所附麗，應予駁回。
據上論結，本件原告之訴一部為有理由，一部為無理由，應依民
事訴訟法第385 條第1 項、第79條、第390 條第2 項，判決如主
文。
中    華    民    國    95    年    4     月    24    日
                  民事第二庭    法  官  古秋菊
以上正本係照原本作成
如對本判決上訴，須於判決送達後20日內向本院提出上訴狀
中    華    民    國    95    年    4     月    24    日
                            書記官  李錦輝


司法院資訊處製作；財團法人民間司法改革基金會備份。
